臺灣臺中地方法院刑事判決　　　　　　　95年度訴字第3638號
公　訴　人　臺灣臺中地方法院檢察署檢察官
被　　　告　甲○○
上列被告因偽造文書等案件，經檢察官提起公訴（九十五年度偵
字第一三九五二號、第一二三六○號），被告在本院準備程序進
行中就被訴事實為有罪之陳述，本院合議庭裁定由受命法官獨任
依簡式審判程序，本院判決如下：
    主  文
甲○○連續犯竊盜罪，累犯，處有期徒刑柒月；又犯行使偽造私
文書罪，累犯，處有期徒刑陸月；又犯連續詐欺取財罪，累犯，
處有期徒刑陸月；又犯傷害罪，處有期徒刑柒月。應執行有期徒
刑貳年。簽帳單、租賃契約書上偽簽「李政強」之署名各壹枚沒
收。
    事  實
一、甲○○曾因竊盜案件，經本院判處有期徒刑十月確定，於民
    國九十三年一月十三日執行完畢。
  (一)於九十四年五月三十一日凌晨零時許，至友人李政強在臺中
    縣沙鹿鎮○○路○段三四號旁空地之攤位，見李政強所有錢
    包放置在貨車上，趁其收攤未及注意之際，竟基於意圖為自
    己不法所有之概括犯意，徒手竊取李政強所有之錢包一個得
    逞，內有新臺幣（下同）六至七千元、身分證、駕照、中國
    信託商業銀行股份有限公司（下稱中國信託）信用卡一張（
    卡號0000000000000000號）、行照等財物
    。
  (二)甲○○竊取李政強上開財物得逞後，復基於意圖為自己不法
    所有之概括犯意，持李政強上開中國信託信用卡於九十四年
    十二月二十三日至臺中縣太平市○○路二五五號之賓士團隊
    加油站股份有限公司刷卡加油，其先在簽帳單上偽簽「李政
    強」之署名，偽造簽帳單之私文書，復將之交付該加油站人
    員而據以行使，足以生損害於李政強及中國信託銀行關於信
    用卡會員管理之正確性，並使該加油站陷於錯誤因而交付同
    額油料，計消費八百五十元。
  (三)於同日承前犯意，復以相同手法，至臺中市○區○○路四三
    號一樓之藝大利珠寶銀樓消費刷卡，著手詐欺取財之行為，
    惟因上開信用卡已為李政強掛失始無法刷過而未遂。
  (四)甲○○猶未放棄，於同年月二十六日復承前犯意，至臺中市
    北屯區○○路○段一一九號之中國石油股份有限公司刷卡消
    費，著手詐欺取財之行為，因上開信用卡無法刷過而未遂。
  (五)甲○○因而又告知上開加油站人員，因信用卡不知何原因失
    效，乃持李政強行照以自稱李政強之詐術，向該加油站人員
    告知因未帶現金外出，懇求加油站人員待日後再攜帶行照至
    其住處收取加油費用九百十元，使上開加油站人員陷於錯誤
    ，交付同額油料。
  (六)於九十四年十月一日凌晨零時左右，知悉其友人傅凱治因案
    入監執行，因傅凱治前曾至甲○○住處時，將其位在臺中市
    ○○○路一段三三二號五樓之一之住處之鑰匙遺忘放置在甲○○住處，甲○○竟承前竊盜犯意，在未經傅凱治同意下入
    住上開處所（侵入住宅部分未據告訴），離開上開處所時，
    竟意圖為自己不法所有，竊取其內電視二台、音響一組、冰
    箱一台、冷氣三台、衣物、古董國畫、餐具、唱片、健身器
    材、女用皮鞋、健保卡等物得逞。
  (七)甲○○仍不滿足，先將自身照片自行換貼於李政強駕照上，
    而變造駕駛執照之特種文書，足以生損害於李政強及監理機
    關對身分管理之正確性，並持上開變造後之駕照僭稱係李政
    強本人，並將傅凱治上開處所張貼房屋出租廣告，招攬不特
    定人向其承租上開傅凱治房屋，丙○○見該房屋出租廣告後
    ，循上開廣告所刊登之手機門號與甲○○聯絡，甲○○遂持
    上開變造後之駕照，自稱係李政強而行使之，甲○○並在與
    丙○○之房屋租賃契約書立契約書人出租人偽造李政強之署
    名，足以生損害於李政強，甲○○並因使用此詐術，使丙○○因此誤信甲○○即為上開房屋屋主，而交付租金及押金合
    計二萬四千元。
  (八)於數日後，甲○○復以李政強之名義，以手頭不方便為由向
    丙○○先預支第二個月租金五千元，使丙○○陷於錯誤，因
    而交付五千元予甲○○。嗣因傅凱治之母丁○○前往上開處
    所打掃時始知得上情。
  (九)甲○○於九十五年四月二十二日晚上十時十五分，駕駛車號
    ＸＶ－五五二六號自小客車行經臺中縣太平市○○路四五一
    號前，與適行經該處之行人乙○○發生衝突，甲○○竟基於
    傷害人身體健康之犯意，至該處附近檳榔攤持鐵棒加以毆打
    乙○○，致乙○○受有頭部外傷併腦震盪及顏面骨骨折、鼻
    骨斷裂併出血、臉部挫擦傷、雙眼挫傷併眼框周圍血腫及結
    膜下出血等傷害。
二、案經丁○○、乙○○訴由臺中市政府警察局第三分局、臺中
    縣政府警察局霧峰分局報告臺灣臺中地方法院檢察署檢察官
    偵查起訴，本院改依簡式審判程序審理。
    理  由
壹、程序方面：
一、按除被告所犯為死刑、無期徒刑、最輕本刑為三年以上有期
    徒刑之罪或高等法院管轄第一審案件者外，於法院行準備程
    序進行中，被告先就被訴事實為有罪之陳述時，審判長得告
    知被告簡式審判程序之旨，並聽取當事人、代理人、辯護人
    及輔佐人之意見後，裁定進行簡式審判程序；且受命法官行
    準備程序，與法院或審判長有同一之權限；又簡式審判程序
    之證據調查，不受刑事訴訟法第一百五十九條第一項、第一
    百六十一條之二、第一百六十一條之三、第一百六十三條之
    一及第一百六十四條至第一百七十條規定之限制，刑事訴訟
    法第二百七十三條之一第一項、第二百七十九條第二項前段
    、第二百七十三條之二分別定有明文。
二、查本件被告所犯為死刑、無期徒刑、最輕本刑為三年以上有
    期徒刑以外之罪，且非高等法院管轄第一審之案件，經本院
    合議庭裁定由受命法官行準備程序時，被告就被訴事實為有
    罪之陳述後，復經本院合議庭裁定由受命法官獨任行簡式審
    判程序，是其證據之調查，自不受刑事訴訟法第一百五十九
    條第一項、第一百六十一條之二、第一百六十一條之三、第
    一百六十三條之一及第一百六十四條至第一百七十條規定之
    限制。
三、現行刑事訴訟法為保障被告之反對詰問權，排除具有虛偽危
    險性之傳聞證據，以求實體真實之發見，於該法第一百五十
    九條第一項明定被告以外之人於審判外之言詞或書面陳述，
    除法律有規定者外，不得作為證據。本件檢察官及被告於本
    院準備程序及審理程序中，並未就本案卷內證據資料之證據
    能力提出爭執，且迄於言詞辯論終結前，均未主張有刑事訴
    訟法第一百五十九條第一項不得為證據之情形，應認均已同
    意本案卷內之證據資料均得作為本案證據，且經本院審酌後
    ，認無不適當之情形，是本案卷內之證據均有證據能力，合
    先敘明。
貳、實體方面：
一、認定犯罪事實所根據的證據及理由：
  (一)被告甲○○於本院審理中均坦白承認確有如事實欄所載之犯
    罪事實，核與被害人李政強、丙○○、乙○○指訴情節相符
    ，被告自白與事實相符，應堪採信。
  (二)有證人即被害人傅凱治之母丁○○、林子成、江昆恩、黃家
    真、溫瑞龍、李月娥證述明確可稽。
  (三)有房屋租賃契約書、診斷證明書各一紙、監視錄影帶翻拍照
    片四張存卷可參。
  (四)本件事證明確，被告犯行堪予認定。
二、論罪科刑的理由：
  (一)核被告如事實欄一(一)、(六)所為，均係犯刑法第三百二十條第
    一項之竊盜罪；如事實欄一(二)所為，係犯刑法第二百十六條
    、第二百十條之行使偽造私文書罪及同法第三百三十九條第
    一項之詐欺取財罪；如事實欄(三)、(四)所為，係犯刑法第三百
    三十九條第三項、第一項之詐欺取財未遂罪；如事實欄一(五)
    所為，係犯刑法第三百三十九條第一項之詐欺取財罪；如事
    實欄一(七)所為，係犯刑法第二百十六條、第二百十二條之行
    使變造特種文書罪及同法第三百三十九條第一項之詐欺取財
    罪；如事實欄一(八)所為係犯刑法第三百三十九條第一項之詐
    欺取財罪；如事實欄一(九)所為，係犯刑法第二百七十七條第
    一項之傷害罪。
  (二)被告偽造「李政強」之署押，係為其偽造簽帳單及租賃契約
    書私文書之階段行為，又偽造上開私文書後，復持以行使，
    偽造之低度行為為行使之高度行為所吸收，均不另論罪。
  (三)被告變造李政強駕駛執照之低度行為，為其行使之高度行為
    所吸收，不另論罪。
  (四)按行為後法律有變更者，適用行為時之法律；但行為後之法
    律有利於行為人者，適用最有利於行為人之法律，民國九十
    五年七月一日施行之刑法（以下簡稱修正後刑法）第二條第
    一項定有明文。茲查：
    1.關於法定刑罰金部分：
      修正後刑法第三十三條第五款規定「罰金：新臺幣一千元
      以上，以百元計算之」，與修正前刑法第三十三條第五款
      規定「罰金：一（銀）元以上」相較，刑法分則中關於有
      罰金刑之規定者，於修正前最低度之法定刑係銀元一元即
      新臺幣三元，而於修正後則係新臺幣一千元，比較修正前
      後之規定，修正後之規定並未更有利於行為人。
    2.關於連續犯部分：
　　　本件被告行為後，刑法第五十六條連續犯之規定，業於九
      十四年二月二日修正公布刪除，並於九十五年七月一日起
      施行，則本件被告為竊盜、行使偽造私文書、詐欺取財之
      犯行後，新法業已刪除連續犯之規定，此刪除雖非犯罪構
      成要件之變更，但顯已影響行為人刑罰之法律效果，自屬
      法律有變更，依刑法第二條第一項之規定，比較新、舊法
      結果，以被告行為時法律即修正前刑法第五十六條論以連
      續犯較有利於被告（最高法院九十五年第八次刑事庭會議
      決議參照）。
    3.關於牽連犯部分：
      被告行為後，修正後之刑法已刪除第五十五條關於牽連犯
      之規定，本件被告所犯上開行使偽造私文書及詐欺得利二
      罪間、行使變造特種文書與詐欺取財二罪間具有牽連犯之
      關係，依修正前即行為時之規定均應從一重之行使偽造私
      文書罪及詐欺取財罪處斷；又被告上開依修正後之刑法既
      已刪除牽連犯之規定，則所犯上述各罪應依數罪併罰之規
      定分論併罰。依刑法第二條第一項之規定比較新、舊法之
      規定，修正後之規定並非較有利於被告。
    4.關於累犯部分：
    　被告前曾受如事實欄所載刑之宣告及執行完畢，此有臺灣
      高等法院被告前案紀錄表及臺灣南投地方法院檢察署刑案
      資料查註紀錄表在卷足憑，其前受有期徒刑執行完畢，於
      五年內再故意犯本件最重本刑為有期徒刑以上之罪，不論
      依修正前之刑法第四十七條，或修正後之刑法第四十七條
      第一項之規定，均構成累犯，對被告而言並無有利或不利
      之情形，自不生新舊法比較之問題。
    5.關於定應執行刑部分：
      修正前刑法第五十一條規定：「數罪併罰，分別宣告其罪
      之刑，依左列各款定其應執行者：」其中第五款規定：「
      宣告多數有期徒刑者，於各刑中之最長期以上，各刑合併
      之刑期以下，定其刑期。但不得逾二十年。」修正後刑法
      第五十一條第五款規定：「宣告多數有期徒刑者，於各刑
      中之最長期以上，各刑合併之刑期以下，定其刑期。但不
      得逾三十年。」經比較結果，行為時即修正前刑法較有利
      於行為人，揆之上開刑法第二條第一項前段之規定，仍應
      依行為時之修正前刑法，定其應執行之刑。
    6.綜上所述，本件應適用修正前刑法之規定對被告較為有利
      。
  (五)被告如事實欄一(一)、(六)所為竊盜犯行、如事實欄一(二)、(三)、
    (四)所為詐欺取財既、未遂犯行、如事實欄一(七)、(八)所為詐欺
    取財犯行，其時間緊接，方法相同，觸犯構成要件相同之罪
    ，顯係基於概括犯意為之，為連續犯，依刑法第五十六條之
    規定，以一罪論，並加重其刑。
  (六)被告如事實欄一(二)所犯行使偽造私文書、詐欺取財兩罪之間
    ，如事實欄一(七)所犯行使變造特種文書罪與詐欺取財兩罪間
    ，均有方法、結果之牽連關係，依刑法第五十五條之規定，
    應分別從較重之行使偽造私文書罪及詐欺取財罪處斷。
  (七)被告所犯竊盜、行使偽造私文書罪、詐欺取財罪、傷害罪，
    犯意各別，罪名不同，應分論併罰之。
  (八)被告前曾受如事實欄所載刑之宣告及執行完畢，此有臺灣高
    等法院被告前案紀錄表及臺灣臺中地方法院檢察署刑案資料
    查註紀錄表在卷足憑，其前受有期徒刑執行完畢，於五年內
    再犯本件最重本刑為有期徒刑以上之罪，為累犯，應依修正
    前刑法第四十七條之規定加重其刑，並就竊盜、詐欺取財部
    分遞加重之。
  (九)審酌被告犯罪之動機、手段、目的，正值青年，不思以正當
    途徑獲取金錢，所為犯行眾多，惡性重大，被害人所受損害
    非輕，惟犯罪後尚能坦承犯行，犯罪後態度良好，尚知悔改
    等一切情狀，分別量處如主文所示之刑，並定其應執行之刑
    。
  (十)被告於簽帳單、租賃契約書上偽簽「李政強」之署名各一枚
    ，應依刑法第二百十九條規定沒收之；至被告以自己照片變
    造「李政強」之駕駛執照，該照片雖為被告所有供犯罪所用
    之物，惟據被告供稱業已滅失，且未扣案，爰不為沒收之諭
    知。
三、適用法律依據：
  (一)刑事訴訟法第二百七十三條之第一項、第二百九十九條第一
    項前段。
  (二)刑法第二條第一項前段、第三百二十條第一項、第三百三十
    九條第一項、第三項、第二百十六條、第二百十條、第二百
    十二條、第二百十九條。
  (三)修正前刑法第五十六條、第五十五條、第四十七條、第五十
    一條第五款。
  (四)刑法施行法第一條之一。
本案經檢察官郭明嵐到庭執行職務。
中　　華　　民　　國　　96　　年　　3　　月　　29 　　日
  　　　　　　　　刑事第七庭　法  官  郭德進
以上正本證明與原本無異。
如不服本判決，應於判決送達後10日內，向本院提出上訴狀。
　　　　　　　　　　　　　　　書記官　陳惠玲
中　　華　　民　　國　　96　　年　　3　　月　　29 　　日
